【裁判字號】    89,訴,1100
【裁判日期】    890630
【裁判案由】    違反緊急命令
【裁判全文】
臺灣臺中地方法院刑事判決                        八十九年度訴字第一一號
    公  訴  人  臺灣臺中地方法院檢察署檢察官
    被      告  甲○○
    選任辯護人  陳坤榮
右列被告因違反緊急命令案件經檢察官提起公訴 (八十九年度偵字第五七八五號) ，
本院判決如左：
    主      文
甲○○於台灣地區因八十八年九月二十一日遭遇災害，而有哄抬物價之行為，處有期
徒刑壹年，緩刑參年。
    事      實
一、甲○○係址設台中縣大甲鎮○○街八十三號「金太乙水塔有限公司」（下稱金太
    乙公司）負責人，平日在台中縣大甲鎮以製造加工買賣無品牌之水塔及其零件為
    業，於九二一震災前，金乙太公司之水塔販賣給水塔零售行之售價為：容量一噸
    、厚度０．四ｍｍ、０．五ｍｍ及０．六ｍｍ水塔，售價分別為新臺幣（下同）
    一千四百五十元、一千八百五十元及二千二百五十元；容量一．五噸、厚度０．
    五ｍｍ水塔，售價為一千九百元；容量二噸、厚度０．五ｍｍ之水塔，售價係二
    仟六百元至二千八百元之間；又容量一噸及一．五噸之水塔腳架售價為三百五十
    元至四百元之間，容量二噸之水塔腳架為五百元。詎甲○○於九二一震災後，利
    用震災後之緊急情事，水塔供給失調之際，藉機哄抬水塔價格，使其所販售與水
    塔零售行之價格變更為：容量一噸、厚度０．四ｍｍ、０．五ｍｍ及０．六ｍｍ
    水塔，售價分別為新臺幣（下同）一千七百元（調高二百五十元）、二千二百元
    （調高三百五十元）及二千七百元（調高四百五十元）；容量一．五噸、厚度０
    ．五ｍｍ水塔，售價為二千三百元（調高四百元）；容量二噸、厚度０．五ｍｍ
    之水塔，售價係三千元至三千二百元（調高四百元）之間；又容量一噸及一．五
    噸之水塔腳架售價為五百元（調高一百至一百五十元），容量二噸之水塔腳架為
    六百元（調高一百元）。
二、案經法務部檢察司函送臺灣臺中地方法院檢察署檢察官偵查起訴。
    理      由
一、訊據被告甲○○固坦承有於九二一震災後調漲水塔價格之事實，惟否認有何犯行
    ，辯稱：金太乙公司是小公司，沒有儲存材料，伊係因材料先漲價，每公斤價差
    達七．五元，水塔才跟著漲價，並沒有藉機哄抬物價云云。然查：依金太乙公司
    之職員黃名惠於公平交易委員會之陳述紀錄可知，金太乙公司於震災前之鋼板庫
    存高達二、三十噸，災後直至八十八年十月十日始進一噸多之鋼板，單價由五十
    七至五十八元，漲至六十元，十月下旬又進了一批鋼板，進貨單價六十二元，厚
    度為０．五ｍｍ，計災後至十月底進貨數量為五噸（詳見行政院公平交易委員會
    八十九公訴決地０四九號訴願決定書）。可知被告所經營之金太乙公司所購得之
    鋼板價差，在災後迄十月底，根本未達其所辯之每公斤七．五元，且縱有鋼板成
    本上漲因素，因被告所經營之金太乙公司庫存量頗多，於災後所購進之鋼板比例
    尚低，已足稀釋其成本上漲之壓力，況同一規格即０．五ｍｍ厚度之水塔售價調
    漲三百五十元至四百元不等，其調漲之價差顯已逾鋼板材料之價差，加以被告係
    在鋼板成本未漲前即以調高水塔價格，故其所辯未藉機哄抬物價云云，顯係卸責
    之詞，事證明確，被告犯嫌堪予認定。
二、核被告所為，係犯八十八年九月二十五日緊急命令第十一條第一項之哄抬物價罪
    ，爰審酌被告一切犯罪情狀、目的、動機等情，量處如主文所示之刑，末查被告
    前未曾受有期徒刑以上刑之宣告，經此罪刑之宣告，當知警惕而無再犯之虞，本
    院認宣告之刑，以暫不執行為適當，併宣告緩刑年以策自新。
據上論結，應依刑事訴訟法第二百九十九條第一項前段、八十八年九月二十五日緊急
命令第十一條第一項、刑法第十一條前段、第七十四條第一款，判決如主文。
中    華    民    國      八十九      年       六      月     三十      日
                                臺灣臺中地方法院刑事第三庭
                                        法  官  陸  炎  榮
右正本證明與原本無異。
如不服本判決，應於判決送達後十日內向本院提出上訴狀( 應附繕本 )，上訴於臺灣
高等法院臺中分院。
                                        書記官
中    華    民    國      八十九      年       七      月     四        日
                                                                        Ｔ


司法院資訊處製作；財團法人民間司法改革基金會備份。
